臺灣新竹地方法院民事裁定
109年度司繼字第1244號
聲  請  人  郭淳頤律師即被繼承人江佩珍之遺產管理人

上列聲請人因擔任江佩珍之遺產管理人，聲請核定報酬等，本院
裁定如下：
    主    文
聲請人得請求代為管理被繼承人江佩珍遺產之報酬及代墊費用合
計新臺幣肆萬貳仟陸佰參拾元（已包含本件聲請程序費用新臺幣
壹仟元）。
其餘聲請駁回。
聲請程序費用由被繼承人江佩珍之遺產負擔。
    理    由
一、本件聲請意旨略以：聲請人前經本院109年度司繼字第564號
    民事裁定選任為被繼承人之遺產管理人確定在案，未經親屬
    會議酌定遺產管理人之報酬，聲請人管理遺產之職務雖尚未
    完全終結，惟於強制執行程序終結後，相關費用請求權將無
    從實現，有即時於強制執行程序中聲明參與分配之必要。又
    聲請人就任遺產管理人後，進行以及尚未進行之管理工作包
    括聲請公示催告、刊登新聞紙、參與強制執行程序、閱卷、
    搜尋遺產、車輛失竊進行報案製作筆錄、查明集保股票資料
    、查明以及調取存款餘額證明、辦理遺產稅申報手續、編製
    並公證遺產清冊等事宜。又被繼承人財產甚少，本件顯然存
    有遺產理人須自行墊付遺產管理費用或報酬有難以受償或延
    宕受償之情事，以及為俾利法院民事執行處進行分配表製作
    及即時參與分配，爰依民法第1183條規定，請求由關係人中
    國信託商業銀行股份有限公司墊付遺產管理人之報酬及代墊
    費用等語。
二、按遺產管理人得請求報酬，其數額由法院按其與被繼承人之
    關係、管理事務之繁簡及其他情形，就遺產酌定之，必要時
    ，得命聲請人先為墊付，民法第1183條定有明文。又遺產管
    理人之報酬，具有共益性質，依實務見解亦認屬民法第1150
    所稱之遺產管理之費用（最高法院101年度台上字第234號及
    99年度台上字第408號民事判決意旨參照），自得於遺產中
    支付。又法院為使遺產管理執行順利，必要時，得命聲請人
    先行墊付報酬（民法第1183條立法理由參照）。蓋遺產管理
    事務甚為繁瑣，程序完備曠日廢時，倘如遺產管理尚未進行
    至清償階段，或遺產變價客觀上已有困難，則遺產管理人長
    期未能獲取報酬，卻須墊付相關費用並持續進行遺產管理職
    務，則顯非公平。而所謂必要，揆之上開立法理由，應包括
    為使遺產管理事務得順利進行，不會因遺產管理人須自行墊
    付遺產管理費用或報酬有難以受償或延宕受償而無繼續管理
    遺產之意願，不限於遺產管理人須窮盡一切變價之方法，仍
    無法由遺產支付遺產管理費用時始屬之。次按家事事件法第
    153條規定，法院得依財產管理人之聲請，按財產管理人與
    失蹤人之關係、管理事務之繁簡及其他情形，就失蹤人之財
    產，酌給相當報酬，此於遺產管理人亦有準用，此觀家事事
    件法第141條規定甚明。是就法院選任之遺產管理人之報酬
    ，應按遺產管理人與被繼承人之關係、管理事務之繁簡、遺
    產狀況及其他情形斟酌定之。
三、經查：
(一)經查本件被繼承人江佩珍死亡後，因繼承人均拋棄繼承，且
    並未召集親屬會議選定被繼承人之遺產管理人，嗣經本院選
    任聲請人為被繼承人之遺產管理人，並遵行職務等情，有聲
    請人提出之本院109年度司繼第564號民事裁定暨確定證明書
    、本院執行命令、本院民事執行處函、家事聲請閱卷狀、除
    戶戶籍謄本、遺產稅財產參考清單、綜合所得稅各類所得資
    料清單、全國贈與資料清單、遺產稅死亡前二年內有償移轉
    不動產明細表、納稅債務人違章欠稅查復表、土地與建物登
    記第一類謄本、遺產稅免稅證明書、遺產稅聲明事項表、家
    事聲請公示催告狀、本院109年度司繼第880號民事裁定暨確
    定證明書、本院民事庭通知、家事陳報狀、台灣金融資產服
    務股份有限公司中部分公司通知、交通部公路總局新竹區監
    理所函、新竹縣政府稅務局函、本院108年度司執字第4757
    號民事裁定、代墊費用明細表及單據（以上均影本）、公證
    書等件為證，並經本院依職權調閱本院109年度司繼字第564
    號、109年度司繼第880號卷宗核閱無誤。本件公示催告期間
    雖尚未期滿，惟債權人已就被繼承人所遺全部不動產聲請強
    制執行，且由本院執行拍賣程序中，聲請人應有預先聲請遺
    產管理人報酬並據以參與分配之必要。故聲請人以此理由，
    聲請本院酌定其擔任遺產管理人之報酬及墊付費用，符合上
    揭法律規定，洵屬有據。
(二)本院審酌聲請人因管理被繼承人遺產所進行之工作包含：清
    查遺產狀況、編列遺產清冊、公示催告及登報、收發函文、
    、尋查被繼承人車輛等，嗣後尚有參與分配強制執行程序、
　　清償債權及遺產移交等事務須待完成，遺產管理人所辦理上
    開職務雖屬瑣碎繁雜，但法律關係尚屬單純，多屬公式化之
    事務，且聲請人自民國109年7月起迄今處理上開事務所需時
    間尚非冗長，並依財政部北區國稅局楊梅稽徵所核發之被繼
    承人遺產稅免稅證明書影本認定被繼承人之遺產價值為新臺
    幣（下同）1,776,207元等情，斟酌聲請人處理上開事務及
    後續所需時間之久暫、耗費人力之程度等情狀，認本件核予
    遺產管理人之報酬以35,000元應屬適當。
(三)又聲請人主張本件遺產管理事件過去所支出之代墊費用為8,
    156元（已加計本次聲請酌定遺產管理人報酬之程序費用1,0
    00元），據其提出墊付費用附表及相關單據在卷可憑；然聲
　　請人主張郵資391元及相關謄本規費135元，此應係聲請人因
　　管理遺產事務所為時間與勞力之支出，核屬管理報酬之範疇
　　，而非因管理遺產所為必要之支出，關於此部分之勞費已於
　　於主文第一項之管理報酬內一併核定。是以，聲請人就本件
　　遺產管理事件已支出之必要代墊費用應為7,630元（計算式
    ：8156元－391元－135元＝7630元）。從而，本件聲請人
　　得請求代為管理被繼承人江佩珍遺產之管理報酬及墊付費用
　　合計42,630元（計算式：35000元＋7630元＝42630元）。而
　　前開管理報酬及管理代墊費用，應由被繼承人江佩珍之遺產
　　負擔。至所請不准許部分，因相關管理費用之審酌，法院得
　　依職權為之，不受當事人聲明之拘束，無庸另為駁回之諭知
　　，附此敘明。
(四)又本件雖為關係人中國信託商業銀行股份有限公司發動之選
    任遺產管理人程序，但本件被繼承人名下有不動產業經本院
    民事執行處強制執行並拍定在案，聲請人之報酬與所墊付之
    費用自得由上開拍賣價金受償，應無難以受償之情事，故依
    首揭說明，自無命關係人先為墊付之必要，此部分之聲請於
    法未合，應予駁回。
四、依家事事件法第127條第4項，裁定如主文。
五、如對本裁定抗告須於裁定送達後10日內向本院提出抗告狀，
    並繳納抗告費新臺幣1,000元。
中　　華　　民　　國　　109 　年　　12　　月　　24　　日
                  家事法庭  司法事務官  李文德